最高法院刑事判決　　　　　　　一○○年度台上字第七八八號
上　訴　人　王淵德
選任辯護人　劉雅洳律師
上　訴　人　黃聖凱
選任辯護人　陳鄭權律師
上列上訴人等因貪污等罪案件，不服台灣高等法院中華民國九十
九年十一月二日第二審判決（九十九年度上訴字第一一三五號，
起訴案號：台灣桃園地方法院檢察署九十七年度偵字第一五八七
六號），提起上訴，本院判決如下：
    主  文
原判決關於黃聖凱未經許可，販賣子彈部分撤銷，發回台灣高等
法院。
其他上訴駁回。
    理  由
壹、發回（黃聖凱未經許可，販賣子彈）部分：
本件原判決維持第一審論處上訴人黃聖凱關於未經許可，販賣子
彈部分罪刑之判決，駁回該部分黃聖凱在第二審之上訴，固非無
見。
惟查：（一）有罪之判決書，對於被告有利之證據不採納者，應
說明其理由，為刑事訴訟法第三百十條第二款所明定，故有罪判
決書對於被告有利之證據，如不加以採納，必須說明其不予採納
之理由，否則即難謂無判決不備理由之違法。原判決理由說明自
共同被告朱自立處扣得具有殺傷力之子彈三顆，為上訴人販售槍
枝予朱自立時所附贈，無非是以朱自立於偵查、第一審之證述為
據，並以朱自立嗣後所稱子彈如果不是購自黃聖凱，就是來自陳
穎泰等語，應屬臨訟迴護之詞，而不可採（見原判決第九頁第六
行以下至第十頁第二十一行）。惟依卷附朱自立於初次警詢筆錄
所證：「（問：為何你家中仍持改造子彈成品四顆、半成品一顆
、瓦斯鋼瓶十七個、鋼珠二瓶、砂輪模具鑽頭十七支、鑽頭四支
、砂輪機一臺、模具機一支、鋼刷模具鑽頭二支、彈簧三條？作
何使用？）之前我的小弟陳穎泰有被查獲過改造手槍兩支，剩下
來的。這之前可以拿來改造，現在沒有在改造，只是還沒有丟掉
，還在家裡。」等語（見第二０二五０號卷一第十頁）。如果無
訛，扣案子彈似與改造槍枝之工具一同被查獲，而朱自立之小弟
陳穎泰如確曾改造手槍被查獲，則朱自立所稱上揭子彈及改造工
具係陳穎泰改造槍枝所留下之物，即非無據。實情是否如此？原
審未予調查審酌，復未說明不採納之理由，容有理由不備之違誤
。（二）原判決援引卷附內政部警政署刑事警察局之槍彈鑑定書
（見第一五八七六號偵查卷二第一０七至一一五頁），資為認定
本件查扣之改造子彈成品四顆中，三顆具有殺傷力，一顆不具殺
傷力之論據。然上開查扣四顆子彈之鑑定報告書，僅記載三顆由
金屬彈殼組成，直徑約九點０ｍｍ±０．五金屬彈頭改造子彈，
採樣一顆試射，可擊發，認具殺傷力；另一顆由金屬彈殼組成，
直徑約九點０ｍｍ金屬彈頭改造子彈無法擊發，認不具殺傷力，
至其餘二顆子彈是否皆具有殺傷力？並未載明。則該業經試射之
子彈中，既僅部分具殺傷力，尚有部分不具殺傷力，其餘未經試
射之二顆子彈究竟有無殺傷力？即欠明瞭。此攸關上訴人非法販
賣子彈犯行之認定，基於公平正義之維護，且與上訴人之利益有
重大關係，自有進一步調查之必要。乃原審未加詳查辨明，復未
於判決理由內說明其認定該二顆改造子彈具殺傷力之理由，徒憑
該鑑定結果，遽認本件查扣之子彈三顆均具殺傷力，證據調查尚
屬未盡，亦有理由不備之違法。以上，或係上訴意旨所指摘，或
為本院得依職權調查之事項，應認原判決此部分有撤銷發回更審
之原因。        
貳、駁回部分：
一、黃聖凱未經許可，持有槍砲之主要組成零件部分：
按第三審上訴書狀，應敘述上訴之理由，其未敘述者，得於提起
上訴後十日內補提理由書於原審法院，已逾上述期間，而於第三
審法院未判決前仍未提出上訴理由書狀者，第三審法院應以判決
駁回之，刑事訴訟法第三百八十二條第一項、第三百九十五條後
段規定甚明。本件黃聖凱不服未經許可，持有槍砲之主要組成零
件二罪刑部分之判決，於民國九十九年十一月二十四日提起上訴
，並未敘述此部分上訴理由，迄今逾期已久，於本院判決前仍未
提出，該部分之上訴自非合法，應併予駁回。
二、王淵德部分：
刑事訴訟法第三百七十六條所列各罪之案件，經第二審判決者，
不得上訴於第三審法院，法有明文。上訴人王淵德被訴涉犯刑法
第一百三十二條第一項洩漏國防以外之秘密部分，核屬刑事訴訟
法第三百七十六條第一款之罪，依前開說明，既經第二審判決，
自不得上訴於第三審法院，王淵德提起上訴，顯為法所不許，應
予駁回。
據上論結，應依刑事訴訟法第三百九十五條、第三百九十七條、
第四百零一條，判決如主文。
中    華    民    國  一○○  年    二    月   十七   日
                      最高法院刑事第九庭
                          審判長法官  石  木  欽  
                                法官  洪  佳  濱  
                                法官  韓  金  秀  
                                法官  段  景  榕  
                                法官  周  煙  平  
本件正本證明與原本無異
                                      書  記  官  
中    華    民    國  一○○  年    二    月  二十二  日
                                                      v